臺灣高雄地方法院民事判決　　　　　100年度保險簡上字第4號
上　訴　人　三商美邦人壽保險股份有限公司
法定代理人　劉中興
訴訟代理人　郭憲文律師
複代理人　　黃奉彬律師
被上訴人　　黃明月
訴訟代理人　林春華律師
上當事人間請求給付保險金事件，上訴人對於民國99年11月4日
本院99年度雄保險簡字第7 號第一審判決提起上訴，本院於民國
100 年8 月25日言詞辯論終結，判決如下：
    主  文
上訴駁回。
第二審訴訟費用由上訴人負擔。
    事實及理由
壹、程序部分：
    本件上訴人法定代理人原為陳翔立，嗣於民國100 年7 月13
    日變更為劉中興，業據上訴人提出公司變更登記表並於100
    年8 月16日具狀聲明承受訴訟（本院卷第63-66 頁），核無
    不合，應予准許。
貳、實體部分：
一、被上訴人起訴主張：被上訴人前於96年4 月9 日，以自己為
    被保險人，向上訴人投保祥安終身壽險，並附加新住院醫療
    保險、及日額型住院醫療終身健康保險等附約（下合稱系爭
    保險契約），約定倘被上訴人住院接受診療，上訴人應各依
    新住院醫療保險附約第10條、及日額型住院醫療終身健康保
    險附約第10條暨第11條之約定，按實際住院日數，每日給付
    住院日額保險金新台幣（下同）1000元、住院保險金1000元
    （逾30日者，超過部分每日2250元）及出院療養金750 元。
    嗣被上訴人因憂鬱症就醫，而自98年4 月15日至98年5 月15
    日間、另自98年6 月12日迄98年7 月16日止，先後於國軍高
    雄總醫院及高雄長庚紀念醫院住院治療共66日，參照上開約
    定，被上訴人自得請求依前揭標準計算之保險金共25萬2000
    元。詎上訴人僅賠償其中半數，仍有12萬6000元未為給付，
    為此依系爭保險契約之法律關係，請求上訴人加計遲延利息
    賠付等語。並於原審聲明：上訴人應給付被上訴人12萬6000
    元及自98年8 月4 日起至清償日止，按週年利率10％計算之
    利息。
二、被上訴人則以：被上訴人住院次數甚為頻繁，於2 年期間住
    院達287 日，與全體精神病患住院日數相較頗不尋常，難認
    係治療憂鬱症所必要，且其中被上訴人就醫之國軍高雄總醫
    院主治醫師即訴外人陳博仁因涉嫌詐領保險金事件，與上訴
    人均同列為刑事偵查之被告，有合理懷疑上訴人住院之必要
    性，是上訴人無庸全數理賠等語，資為抗辯等語。並於原審
    聲明：被上訴人之訴駁回；如受不利之判決，願供擔保請准
    予宣告免為假執行。
三、原審審理結果，准許被上訴人給付保險金部分之全部請求，
    惟利息起算日應自98年8 月27日起算，而駁回超逾該日期之
    利息請求，上訴人不服原審判決，提起上訴，並於本院聲明
    ：(一)原判決關於命上訴人給付被上訴人12萬6000元及其利息
    部分及該部分假執行之宣告暨負擔該部分訴訟費用之裁判均
    廢棄。(二)上開廢棄部分被上訴人在第一審之訴駁回。被上訴
    人未聲明不服，並於本院聲明：上訴駁回。
四、下列事項為兩造所不爭執，依民事訴訟法第280 條第1 項、
    第279條第1項規定，堪信為真實：
  (一)被上訴人於96年4 月9 日以自己為要保人及被保險人向上訴
    人投保「三商美邦人壽20年限期繳費終身壽險」契約（保單
    號碼：000000000000），並附加「新住院醫療保險附約（
    HSRSC ）」、「20年繳費日額型住院醫療終身健康保險附約
    （20HIW ）」等附約。
  (二)被上訴人於98年4 月15日至同年5 月15日因嚴重型憂鬱症至
    國軍高雄總醫院住院治療31天，嗣於98年6 月12日起至同年
    7 月16日在高雄長庚紀念醫院住院35天，合計共住院治療66
    天（雄簡卷第81頁）。
  (三)被上訴人於98年4 月15日至同年5 月15日在國軍高雄總醫院
    住院31日，應理賠11萬7000元【計算式『1500×31（實支實
    付）』+ 『1500×30+2250 （住院津貼）』+ 『750 ×31（
    出院療養金）』＝117000】（雄簡卷第4 、219 頁、本院卷
    第57頁）。
  (四)被上訴人於98年6 月12日至同年7 月16日在高雄長庚醫院住
    院35日，應理賠13萬5000元【計算式『1500×35（實支實付
    ）』+ 『1500×30+2250 ×5 （住院津貼）』+ 『750 ×
    35（出院療養金）』＝135000】（雄簡卷第4-5 、219 頁、
    本院卷第57頁）。
  (五)被上訴人分別於98年8 月27日、同年9 月1 日發函向上訴人
    請領保險給付，且上訴人已給付被上訴人住院33天之保險金
    共12萬6000元，而就被上訴人其餘住院天數合計12萬6000元
    則未理賠（雄簡卷第81、219 頁）。
  (六)被上訴人與陳博仁醫師均因涉嫌詐欺案件，經台灣高雄地方
    法院檢察署檢察官列為刑事被告立案偵查中。
五、本件爭點在於：被上訴人上揭因憂鬱症住院66日，有無必要
    ？其請求剩餘33日住院保險金12萬6000元有無理由？茲敘述
    本院得心證之理由如下：
  (一)上訴人雖稱被上訴人上揭住院係主動要求入院，並該期間僅
    接受生活上之調適照顧，並非必要云云，然查被上訴人所患
    既屬精神疾病，則症狀嚴重之程度，診治之醫師本不能置病
    人之主觀陳述於不顧，而其治療方法，較諸一般施於身體受
    創之人者，當然較側重於心理方面之處遇。此與證人陳博仁
    醫師到庭證述：「我們都是基於病人的描述去作判斷及治療
    ，病患如果陳述的情況不符合實際的情形，我們並沒有權限
    去做調查，如果病人是假裝陳述憂鬱症的病症，我們基於相
    信病人的立場仍要相信病人的陳述，再綜合醫理上的診斷做
    出判斷」等語相符（本院卷第35頁）。雖陳博仁醫師因涉嫌
    詐欺案件經檢察官偵查中，對於本案有利害關係，惟被上訴
    人上開住院期間，尚包括在高雄長庚紀念醫院診治後准許住
    院治療35日之期間，此為上訴人所不爭執，有如前述，足徵
    即使被上訴人存心訛稱病況，詐領住院保險，醫師仍難以即
    時察覺，何況被上訴人是否病情特殊，確無住院治療之必要
    ，上訴人未能舉證以實其說，僅因被上訴人住院日數頻繁，
    其中國軍高雄總醫院醫師陳博仁尚與被上訴人一併接受刑案
    偵查等節，即予臆測推論係虛稱病況，詐領保險云云，尚難
    憑採。據此，被上訴人主張因憂鬱重症而住院治療，縱高於
    通常憂鬱症病患住院日數，不免有所懷疑，然依目前事證，
    既合於系爭保險契約住院給付要件，上訴人即有依約給付之
    義務。
  (二)上訴人雖又表示，依被上訴人病情，上揭期間應非有密集住
    院必要，此得由醫學鑑定予以釐清等語（本院卷第13頁背面
    ）。然查，原審業依上訴人之聲請，就此爭執事項委請高雄
    榮民總醫院予以鑑定，惟經該院回覆無法鑑定而退回，再經
    檢附病歷轉送高雄醫學大學附設中和紀念醫院鑑定結果，認
    ：「據國軍高雄總醫院及長庚紀念醫院病歷所記載，個案為
    一罹患重度憂鬱症之患者，併有多重之心理社會壓力，支持
    系統亦有限。兩次住院均在病狀惡化之情況下接受治療，住
    院期間亦接受相關之協助，於症狀改善後出院，整體而言未
    見有特殊異常之處，處置流程亦符合一般精神醫療之概念。
    然而，精神醫療常需針對個案之生理、心理及社會因子之差
    異，提供最適合個案之治療，因此治療並無固定不變之模式
    。由於單就病歷審閱，難以完成釐清個案治療需求之全貌，
    故就治療需求而言，仍應參考個案就診時之醫療團隊依據個
    案當時之狀況所做的判斷。本鑑定結果建議，兩次住院之流
    程與需求，宜參考當時醫療團隊之判斷」等情，有該醫院99
    年8 月31日高醫附行字第0990003540號函附卷可稽（雄簡卷
    第203-205 頁），益徵上訴人住院治療之必要性與否，須以
    當時醫療團隊針對病患整體狀況予以診斷評估，是此項鑑定
    結論，仍無從執為被上訴人不利之認定，上訴人此部分抗辯
    ，亦非可採。
  (三)據此，被上訴人係因患有重度憂鬱症而住院治療，自得依系
    爭保險契約向上訴人請領住院66日期間之保險金，茲兩造對
    於上訴人餘有12萬6000元之保險金尚未給付一節並不爭執（
    本院卷第57頁），則被上訴人請求上訴人如數給付，自屬有
    據，應予准許。
六、綜上所述，被上訴人本於系爭保險契約之法律關係，請求上
    訴人給付12萬6000元之保險金，為有理由，應予准許。至於
    利息起算日部分，依保險法第34條規定：「保險人應於要保
    人或被保險人交齊證明文件後，於約定期限內給付賠償金額
    ，無約定期限者，應於接到通知後15日內給付之；保險人因
    可歸責於自己之事由致未在前項規定期限內為給付者，應給
    付遲延利息年利1 分」，本件被上訴人住院治療，尚難認為
    無必要，則上訴人遲延給付上開保險金，自屬可歸責於上訴
    人之事由所致，惟被上訴人就其得請求之按週年利率10％計
    算之遲延利息部分，何以應自98年8 月4 日起算，並未舉證
    以實其說，是僅得准許被上訴人以98年8 月27日收受上訴人
    拒絕全額理賠之函文時點，作為遲延利息起算之日。從而，
    原審准許被上訴人請求上訴人給付12萬6000元，及自98年8
    月27日起至清償日止，按週年利率10％計算之利息，而駁回
    被上訴人其餘之訴，並就被上訴人勝訴部分依職權為假執行
    之宣告，認事用法並無違誤，上訴人執陳詞提起本件上訴，
    為無理由，應予駁回。
七、據上論結，本件上訴為無理由，依民事訴訟法第436 條之1
    第3 項、第449 條第1 項、第78條，判決如主文。
中    華    民    國   100    年    8     月    31    日
                  民事第三庭  審判長法  官  朱玲瑤
                                    法  官  劉傑民
                                    法  官  李嘉益
以上正本係照原本作成。
本判決不得上訴。
中    華    民    國   100    年    8     月    31    日
                                    書記官  鄭倩